臺灣新竹地方法院刑事判決　　　　　　　93年度交訴字第53號
公　訴　人　臺灣新竹地方法院檢察署檢察官
被　　　告　甲○○　男　27歲.
　　　　　　　　　　　樓
選任辯護人　陳景新律師
上列被告因公共危險等案件，經檢察官提起公訴（93年度偵字第
1341號），本院判決如下：
    主  文
甲○○服用酒類，不能安全駕駛動力交通工具而駕駛者，處有期
徒刑貳月；又因過失致人於死，處有期徒刑玖月；又駕駛動力交
通工具肇事，致人死傷而逃逸，處有期徒刑捌月；應執行有期徒
刑壹年陸月。
    事  實
一、甲○○於民國92年8月12日下午, 在其位於新竹縣竹東鎮○○街156巷25號8樓之住處飲用啤酒及雞酒後, 又於同日晚間
    9 時許, 與友人陳智謀、辛○○、壬○○、彭作翔、戊○○
    、己○○及彭瑞均等人, 在己○○位於新竹縣竹東鎮○○路
    93巷32號住處飲用啤酒後，明知服用酒類後將使其駕駛車輛
    時之注意力減低、反應能力趨緩，而危及其他用路人之行車
    往來安全，仍於同日晚間11時40分許飲酒後已致不能安全駕
    駛動力交通工具之狀態下，無照駕駛車牌號碼W3-6501號自
    用小客車上路，並超載上揭7名友人, 其中陳智謀與辛○○
    坐右前之副駕駛座, 其餘5人均坐於後座, 準備前往新竹縣
    竹北市繼續飲酒。嗣於翌日即92年8月13日凌晨零時許, 行
    經新竹縣竹北市○○○路與莊敬北路口由東往西方向, 欲自
    內側之快車道變換車道至外側慢車道行駛時, 原應注意無駕
    駛執照、服用酒類不能安全駕駛動力交通工具者均不得駕車
    、汽車載運人數不得超過核定數額、小客車之前座乘人不得
    超過規定之人數、及行車速度應依速限標誌或標線之規定等
    ，而上開W3-6501號自小客車核定之載運人數為5人、右前座
    僅得乘坐1人, 且依當時路況係夜間有照明, 路面乾燥無缺
    陷亦無障礙，並無不能注意之情事，甲○○竟無駕駛執照而
    駕駛上開車輛上路, 且車內超載共有8人乘坐, 並有2人乘坐
    於右前座, 又因服用酒類, 致其駕車之注意力減低, 並以時
    速約60、70公里之速度 (當地速限為時速50公里)超速行駛,
    以致車輛向右側欲切入慢車道時, 因超速、超載, 致車輛往
    右側偏離,欲再回正時, 車輛失控向左偏滑並煞停不及, 右
    側車身直接撞擊快慢車道分隔島, 導致右前座之陳智謀頭部
    、胸部鈍力損傷, 送醫後至同日凌晨2時45分急救無效不治
    死亡; 辛○○、壬○○、彭作翔、戊○○、己○○及彭瑞均
    等人亦均受有傷害 (上開6人過失傷害部分均未據告訴)。詎
    其肇事後,未報警前來處理, 竟因畏罪心慌, 乃另行起意肇
    事逃逸, 而躲至路旁圍籬內, 並電其妻前來搭載返家, 幸經
    路人報警處理, 而將傷者送醫救治, 嗣經警依停留現場之車
    輛, 始循線查獲其為肇事者, 而得知上情。
二、案經陳智謀之兄陳智勇訴由臺灣新竹地方法院檢察署檢察官
    偵查起訴。
    理　由
一、過失致死部分
    訊據被告對於右揭時、地，無照駕駛W3-6501號自小客車,因
    超速、超載, 致上開車輛失控撞擊安全島, 導致右前座乘客
    即被害人陳智謀受有前開頭部、胸部鈍力損傷等嚴重傷害，
    嗣送醫急救後仍因傷重不治死亡之事實，迭於警偵訊及本院
    審理時均坦白承認，且據證人辛○○、壬○○、彭作翔、戊○○、己○○及彭瑞均證述屬實，並有道路交通事故現場圖
    、東元綜合醫院、新仁醫院分別出具之診斷證明書計6紙、
    車禍現場照片12幀等件附卷足稽。又被害人陳智謀確因本件
    車禍致受有頭部、胸部鈍力損傷等嚴重傷害，由救護車送至
    醫院前已無生命徵象, 經送醫急救後至同日凌晨2時45分許
    ，仍因急救無效不治死亡之情，有東元綜合醫院出具之診斷
    證明書附卷可稽，並經臺灣新竹地方法院檢察署檢察官督同
    法醫師相驗屬實，製有勘驗筆錄、相驗屍體證明書、驗斷書
    各一紙在卷及相驗照片7幀附卷可查。按汽車駕駛執照為駕
    駛汽車之許可憑證, 未領有汽車駕駛執照、服用酒類不能安
    全駕駛動力交通工具者均不得駕車; 汽車載運人數不得超過
    核定數額; 小客車之前座乘人不得超過規定之人數; 及行車
    速度應依速限標誌或標線之規定，道路交通安全規則第50
    條第1項、第77條第1項第3款、第78條第1款前段、第93條第
    1項分別定有明文。被告甲○○自承未領有駕駛執照，原即
    應注意不得駕車上路, 而上開被告所有之W3-6501號自用小
    客車, 其載運人數為5人一節, 亦有被告提出上開車輛之行
    車執照1紙附卷可查, 再參酌卷附現場照片可知車禍當時天
    氣晴，又該路段之速限為時速五十公里，地面為乾燥、無缺
    陷亦無障礙物之柏油路面等情狀，佐以被告之智識、能力，
    並無不能注意之情事，詎被告竟疏未注意及此，於酒後已不
    能安全駕駛車輛之情況下 (酒後駕車部分詳後述), 無照駕
    駛車輛, 並超載8人而乘坐上開自小客車, 右前座又乘坐超
    過規定之人數, 擠入辛○○及被害人陳智謀2人, 復冒然以
    時速約60、70公里之速度超速行駛，終因酒後注意力降低、
    判斷混淆及平衡感受損，致車輛向右側欲切入慢車道時, 因
    超、超載致車輛往右側偏離, 欲再回正時, 車輛失控向左偏
    滑並煞停不及, 右側車身直接撞擊快慢車道分隔島, 導致被
    害人陳智謀死亡，足見被告對於本件車禍之發生顯有過失。
    再被害人陳智謀確因本件車禍而死亡，已如前述，是被告之
    過失駕車肇事行為，與被害人之死亡結果間，具有相當因果
    關係，亦堪以認定。被告過失致死部分之前開自白核與事實
    相符。
二、服用酒類,不能安全駕駛動力交通工具而駕駛部分
    被告甲○○固承認前開時地, 無照駕駛W3-6501號自小客車,
    因超速、超載, 致上開車輛失控撞擊安全島, 導致被害人陳
    智謀死亡及其他乘客受有傷害之事實，但否認有何因酒後不
    能安全駕駛車輛之犯行, 辯稱: 車禍前一日下午在住處有喝
    啤酒及雞酒, 晚上到己○○家中, 只喝一般紙杯大小的啤酒
    約一杯半, 並未飲酒過量, 亦未酒醉而不能安全駕駛, 事故
    發生後直至警局製作筆錄之間, 因在家有喝啤酒及雞酒, 故
    其後會測得血液之酒精濃度為每公升0.04毫克, 該酒精濃度
    係因其肇事後在家中飲用啤酒及雞酒造成, 並非肇事之前因
    飲酒過量經代謝後所呈之結果, 故以此推算出車禍當時換算
    成呼氣酒精濃度為每公升1.71毫克, 而認定其車禍當時已爛
    醉並不合理云云。經查:
（一）公訴人雖以一般人在正常酒精代謝呈線性代謝模式, 即每
      小時血中乙醇酒精代謝約每100毫升18.6毫克, 並以此推
      算出車禍發生時之酒精濃度, 而認定被告有酒醉後不能安
      全駕駛之犯行, 惟此前提應建立在酒醉駕駛肇事後直至酒
      精濃度檢測前, 未再飲用酒類, 否則肇事後既又飲用酒類
      , 已加入另一飲酒事實, 即無從以檢測時之酒精濃度往前
      推算事故當時之酒精濃度。查本件車禍發生時間係在92年
      8月13日凌晨零時許, 被告於車禍後18小時後之同日18時
      41分測得呼氣酒精濃度為每公升0.04毫克 (參相驗卷宗第
      15頁), 被告抗辯在此18小時之間, 有在家飲用啤酒及雞
      酒等語; 核與證人即被告妻子丁○○、被告之妹丙○○、
      被告之母乙○○證述之情節相符; 證人丁○○證述: 「（
      車禍發生期間是否為妳坐月子期間?）對。」、「（在被
      告投案之前, 被告有無在家中喝過酒?）被告的早飯和中
      飯都是以雞酒加熱配飯吃。」、「（被告喝的量?）他有
      喝了多一點, 因為他知道朋友去世心情不好。」等語; 證
      人丙○○證述: 「（被告回家後, 八月十三日妳都在家?
      ）是。」、「（那時是丁○○坐月子, 家中有煮雞酒?）
      有的。」、「（被告會吃雞酒? ）他會吃, 幾乎每餐都吃
      , 只要丁○○吃不完都會叫他吃。」等語; 證人乙○○證
      述: 「（她坐月子的雞酒是誰調理的?）我。」、「（使
      用的酒類?）米酒全酒, 不摻水。」、「（雞酒家中尚有
      何人會吃?）證人丁○○和被告會吃, 我和其他家人都不
      敢吃」等語（以上三證人證述參審理筆錄）; 參以被告與
      證人丁○○所生之子林銘揚確係於92年7月29日出生, 有
      被告所提出之戶口名簿影本一紙附卷可參, 是被告在肇事
      之92年8月13日當時, 其妻即證人丁○○方生產十餘日,確
      實是產婦坐月子期間, 而產婦於月子期間餐餐食用雞酒為
      臺灣民間慣常之產後養身滋補之方式, 被告與妻子共同食
      用妻子月子期間所食用之雞酒並不違常情, 被告辯稱在本
      件車禍肇事後、投案前, 確有在家中飲用酒類一節, 即尚
      非全然無據; 據此, 其於肇事18小時後雖測得呼氣酒精濃
      度每公升0.04毫克, 然仍無從憑以推斷車禍當時被告之呼
      氣酒精濃度, 是上開酒精測試值尚無法作為不利於被告之
      認定, 合先敘明。
（二）第查, 被告在肇事前一日下午有飲用啤酒及雞酒, 為被告
      所自承, 其於該日晚上至己○○家中復有飲用啤酒一節,
      亦經證人即同日在己○○家中飲酒之辛○○、壬○○、彭
      作翔、戊○○、己○○、及彭瑞均證述明確; 被告先稱當
      日下午有喝酒, 晚上沒有喝酒云云（參92年聲羈字第124
      號卷）, 其後改稱晚上在己○○家中有喝一杯半的啤酒云
      云（參本院卷第15頁）, 參以上開各個證人就被告當日在
      己○○家中飲用啤酒量究竟為何雖證述不一, 證人己○○
      、壬○○證述被告飲用啤酒約二、三杯等語, 證人戊○○
      證述被告喝一、二杯等語（以上參審理筆錄）, 惟被告當
      日晚間確有飲用啤酒一節,則應可確定。
（三）再觀本件車禍之道路交通事故現場圖（參相驗卷第14頁）
      , 被告之煞車痕始於慢車道, 止於快、慢車道間之安全島
      , 長達26.4公尺, 參以被告自承當時時速約60、70公里,
      車禍當時並不知道車內乘坐人數, 是車禍後才知道有8個
      人, 已然超速、超載, 終致在切入慢車道過程中發生輪胎
      打滑失控而肇事等語（參相驗卷第6頁背面、第5頁背面）
      , 再審酌車禍當時路況良好, 且路面為乾燥無障礙物, 然
      被告竟於酒後無法判斷僅能容納5人乘坐之自小客車究竟
      擠入乘坐多少人, 且疏未注意依速限行駛, 而以時速60、
      70公里之速度超速行駛, 又於行駛過程中無法穩妥控制車
      輛致車輛失控打滑致撞擊分隔島, 亦足徵其確已因酒後反
      應遲緩、肌肉協調能力及平衡感受損, 在在均足證被告當
      時確已達酒後不能安全駕駛動力交通工具之狀態甚明。被
      告抗辯係因乘載超重及車輛老舊, 且駕車急轉彎致生本件
      車禍, 與被告喝酒並無因果關係云云, 惟查被告在車禍當
      時無法判斷其究竟搭載多少乘座人數及超速行駛一節, 已
      如前述, 且自被告所提出之W3-6501號自小客車之行車執
      照觀之, 該車輛係在車禍前一日即92年8月11日受定期檢
      驗合格, 蓋有合格章, 則彼時該車之各項設備既經安全審
      驗合格, 被告實難執車禍發生係因車輛老舊為由而認與被
      告喝酒完全無關。再者, 縱然車禍有因車輛超載使煞車無
      法正常運作而受影響, 然被告超速行駛致車輛失控打滑亦
      與車輛是否老舊無關, 且被告自承無法解釋何以切入慢車
      道時無法即時將方向盤回正而致車輛打滑失控, 應認被告
      當時確實已因喝酒使注意力降低、判斷力減弱、定向感發
      生障礙, 無法從容應變, 致處理切入慢車道動作的能力減
      弱而肇事, 事證明確, 被告上開辯詞, 依前述說明, 顯無
      理由, 被告服用酒類, 不能安全駕駛動力交通工具而駕駛
      之犯行足堪認定。
三、肇事逃逸部分
    被告甲○○固承認前開時地, 無照駕駛又超速、超載, 致上
    開車輛失控撞擊安全島, 導致被害人陳智謀死亡及其他乘客
    受有傷害之事實，但否認有何肇事逃逸之犯行, 辯稱: 車禍
    發生後, 有叫後座之己○○打電話叫救護車, 自己並將坐在
    右前副駕駛座之辛○○拉出, 但因辛○○太重, 拉到一半拉
    不動, 所以辛○○才會卡在駕駛座與副駕駛座中間, 因為肇
    事後很緊張、害怕, 所以躲在路旁的圍籬觀看救護情形,後
    來打電話給太太丁○○騎機車前來現場載自己回家, 不論是
    否有打電話報警, 傷者均有受到即時救護, 並無置死傷者於
    不顧而逃逸之情形云云; 經查:
（一）被告於上開時地發生車禍後, 並未自始至終停留在現場,
      協助傷患救護或為其他必要措施, 並等候警方人員到來,
      向警察機關報告之事實, 已據車禍後至現場處理之員警庚○○到院證述明確: 「我到後六家派出所的警員及有二部
      救護車都在場且把傷重者送醫, 還有人正從車內爬出來
      ... 」、「（對在庭的被告有無印象）有, 但在車禍現場
      我完全沒有看到他。」、「被告說他佷緊張所以躲在現場
      看我們警方處理現場及消防隊清理現場, 且在警方和消防
      隊處理完現場後, 他才離開去看醫生並跑去躲起來, 最後
      回家。」等語 (參本院審理筆錄)。核與被告自承因為緊
      張、害怕, 不敢向前來處理車禍之員警告知其為肇事之人
      , 未自始至終留在現場, 而於警方人員到場前即躲在路旁
      圍籬等語相符。
（二）按刑法第一百八十五條之四之立法意旨，係為維護交通安
      全，加強救護，減少被害人之死傷，促使駕駛人於肇事後
      ，能對被害人即時救護, 特增設該條，乃對於肇事致人死
      傷而逃逸之人加以處罰。是駕駛人於肇事後離開現場，或
      縱使曾下車查看並為部分救護行為，惟若查看並為部分救
      護後, 即因畏罪而離去現場, 任令在場之死傷者置於有無
      受到即時救護不明之狀態, 造成被害人生命風險之提昇,
      且妨害國家司法權之運作, 即應以肇事逃逸罪相繩。本件
      被告甲○○縱使於肇事後有下車查看, 並欲將受傷之辛○○拉出一節為真，惟被告在肇事後、警方到場前即離去現
      場, 雖曾將傷者辛○○從副駕駛座拉一半卡在正副駕駛座
      間及打開左後車門, 惟既未繼續停留現場救護傷者, 而逃
      逸藏匿, 任令傷者處於生命、身體是否受到即時救護不明
      之風險中, 幸經路人報警處理, 傷者始能送醫救治, 被告
      辯稱傷者既已受即時救護, 被告即無肇事逃逸可言云云,
      難認有理, 否則眾多駕車肇事後未下車查看處理之人, 皆
      可以死傷者既已因路人報警或叫救護車而送醫救治, 則其
      逃逸行為可免受非難為藉口, 而避免刑事訴追者, 不符該
      法為維護交通安全，加強救護，減少被害人之死傷，促使
      駕駛人於肇事後應停留現場、協助救護之立法意旨, 且亦
      使在人口多寡不同之地區肇事後逃逸將有是否論處肇事逃
      逸罪不同之待遇, 即人口較多之路段, 路人報警處理率較
      高, 則因傷者多半得即時送醫救護, 肇事者將可能不必受
      肇事逃逸之刑罰, 而人口稀少之路段, 若無路人目睹車禍
      而報警處理, 則因傷者未能即時送醫救護, 肇事者將被論
      以肇事逃逸罪, 其不平之處顯見一斑, 是被告前開辯稱,
      顯無理由, 不足採信。
（三）被告雖辯稱伊有請己○○打電話報警, 並有幫忙拉受傷之
      辛○○, 但辛○○太重拉不動云云; 惟證人己○○證稱:
      「被告有叫我打電話叫救護車,..., 我有打電話叫救護車
      , 我是打119,我打電話時119不通, 我就接著打給我朋友
      沒有再打給119了, 當時我確定被告只有交代我打119」、
      「（後來被告如何離開現場?）我不清楚, 我在那邊等救
      護車時我沒有注意他如何離開現場。」、「（被告有無告
      訴你他要離開?）沒有」等語 (參本院審理筆錄), 是被告
      縱然有請證人己○○撥打電話呼叫救護車至現場, 惟被告
      肇事後之義務並非僅止於請他人叫救護車即得免卻其肇事
      者之責任, 而係應停留現場協助傷者救護送醫、等候員警
      到來以報告車禍發生始末, 惟被告並未確定證人己○○是
      否撥打電話, 且依證人己○○所述在等救護車時, 未注意
      被告如何離開現場等語, 證人壬○○證述在警察來之前,
      已被救護車送至醫院, 不知道被告如何離開現場等語（參
      審理筆錄）；證人辛○○證述不清楚被告在拉他之後係做
      何事等語（參審理筆錄）, 佐以前開證人即處理車禍之員
      警庚○○證述在車禍現場完全未見到被告等語, 可證被告
      在救護車來到時已離開車禍現場; 再者, 依證人即被告之
      妻丁○○、丙○○證述其二人於車禍後到現場將被告載走
      , 與被告是用手機聯絡等語（參審理筆錄）, 是被告既隨
      身攜帶手機, 且能以手機與其妻聯繫前來車禍現場搭載伊
      離開, 卻未能撥打救護車或報警前來處理, 或向己○○確
      認是否已叫救護車, 又不停留在現場協助救護、等待員警
      , 徒以其已託證人己○○叫救護車, 其因害怕躲在一旁觀
      看, 未離開現場, 即認可免卻其肇事後逃逸之責云云, 應
      認係卸責之詞, 難認有理。綜上所述, 事證明確, 被告駕
      車肇事逃逸之犯行應堪認定。
四、核被告甲○○所為，係犯刑法第185之3服用酒類, 不能安全
    駕駛動力交通工具而駕駛罪、同法第185條之4肇事逃逸罪及
    同法第276條第1項之過失致死罪。被告無駕駛執照而駕車肇
    事致人死亡，應依道路交通管理處罰條例第86條第1項規定
    ，就所犯過失致死罪部分加重其刑; 至同條項雖亦規定酒醉
    駕車致人受傷或死亡為加重刑責事由之一, 惟道路交通安全
    規則第114條第2款係規定飲酒後其吐氣所含酒精成份超過每
    公升0.25毫克以上者, 不得駕車, 本件被告雖有服用酒類,
    不能安全駕駛而駕駛犯行, 雖該當刑法第185之3之構成要件
    , 但究與道路交通安全規則規定飲酒超過一固定數據值後不
    得駕車, 若仍駕車致人死傷者再依交通管理處罰條例第86條
    第1項加重其刑之規定不符; 惟被告既已因無駕駛執照而駕
    車致人死亡依同條項規定加重其刑, 無論被告酒後駕車行為
    是否亦該當該條款之「酒醉駕車」, 均不影響其過失致死刑
    責之加重, 附此敘明。又被告所犯上開三罪間，犯意各別，
    行為互異，應予分論併罰。爰審酌被告明知無駕駛執照又酒
    後不能安全駕駛而駕駛動力交通工具，對於一般往來之公眾
    及駕駛人自身有高度危險性，仍執意酒後無照駕駛，復以自
    小客車超載共8名成人上路並超速行駛, 漠視自身安危及公
    眾安全，駕駛態度輕率，又於駕車肇事後，未自始至終停留
    現場救護及報警處理，罔顧死傷者生命、身體安全，旋即逃
    離現場，是被告肇事情節及過失程度可謂不輕，兼衡被告已
    與死者陳智謀家屬及其他被害人達成和解，惟犯罪後仍卸詞
    推諉，態度非佳等一切情狀，分別就所犯上開三罪各判處如
    主文所示之刑，並定其應執行之刑，以示懲儆。
據上論斷，應依刑事訴訟法第299條第1項前段，刑法第185之3、
185之4、第276條第1項、第51條第5款，道路交通管理處罰條例
第86條第1項，罰金罰鍰提高標準條例第1條前段，判決如主文。
本案經檢察官詹昭書到庭執行職務。
中　　華　　民　　國　　94　　年　　4 　　月　　26　　日
                  刑事第六庭  審判長法　官 　汪銘欽
                                    法  官   黃美盈
                                    法  官   楊麗文
以上正本證明與原本無異。
如不服本判決，應於判決送達後10日內向本院提出上訴狀 (應附
繕本)，上訴於臺灣高等法院。
中　　華　　民　　國　　94　　年　　5　　月　　  2　　日
                                    書記官   賴寶合
附錄論罪科刑法條全文
刑法第一百八十五條之三
服用毒品、麻醉藥品、酒類或其他相類之物，不能安全駕駛動力
交通工具而駕駛者，處一年以下有期徒刑、拘役或三萬元以下罰
金。
刑法第一百八十五條之四
駕駛動力交通工具肇事，致人死傷而逃逸者，處六月以上五年以
下有期徒刑。
刑法第二百七十六條第一項
因過失致人於死者，處二年以下有期徒刑、拘役或二千元以下罰
金。
